【裁判字號】    98,簡上,360
【裁判日期】    980731
【裁判案由】    詐欺
【裁判全文】
臺灣高雄地方法院刑事判決             98年度簡上字第360號
上  訴  人
即  被  告  乙○○
上列上訴人因詐欺案件，不服本院高雄簡易庭民國98年3 月25日
98年度審簡字第96號第一審刑事簡易判決（聲請簡易判決處刑案
號：97年度偵字第33557 號），提起上訴，本院管轄之第二審合
議庭判決如下：
    主  文
原判決撤銷。
乙○○犯詐欺取財罪，處有期徒刑參月，如易科罰金，以新臺幣
壹仟元折算壹日。
    事  實
一、乙○○係九鼎國際行銷顧問有限公司（址設高雄市○○區○○路386 號5 樓，下稱九鼎公司）之經理，經營代辦貸款之
    業務，明知己○○無法以通常管道申請貸款使用且無意將貸
    得款項交付己○○，竟意圖為自己不法之所有，於民國96年
    8 月間某日向己○○佯稱可向虹優科技股份有限公司高雄營
    業處（址設高雄市三民區○○○路7 號，下稱虹優公司）以
    分期付款購買電腦之名義辦理小額貸款，再將電腦折價轉賣
    他人以套取現金，致己○○陷於錯誤，由乙○○陪同，於96
    年8 月19日前往虹優公司以分期付款之方式，購買價值新臺
    幣（下同）3 萬元之華碩桌上型電腦1 組並申請貸款，經虹
    優公司將貸款案送交臺灣永旺財務服務股份有限公司（址設
    台北市○○路87號5 樓Ａ室，下稱永旺公司）核准並撥款後
    ，即由無犯意聯絡之戊○○收購該電腦並交付26,500元予無
    犯意聯絡之丁○○（其中1, 000元係支付丁○○之介紹費）
    ，再由丁○○於同年8 月間某日，在高雄市○○路之家樂福
    賣場附近，轉交25,500元予乙○○（其中500 元係支付乙○○之介紹費），乙○○則向己○○佯稱貸款案未獲核准，因
    此詐得25,000元，致己○○受有損害。嗣於同年9 月間某日
    ，己○○收受永旺公司寄發之分期付款明細表，得知貸款業
    已通過，經向虹優公司員工查詢，始查悉上情。
二、案經己○○訴由臺灣高雄地方法院檢察署檢察官偵查後聲請
    簡易判決處刑。
    理  由
壹、證據能力部分：
一、按被告以外之人於偵查中向檢察官所為陳述，除顯有不可信
    之情況者外，得為證據，刑事訴訟法第159 條之1 第2 項定
    有明文。偵查中對被告以外之人所為之偵查筆錄，性質上屬
    傳聞證據。惟現階段刑事訴訟法規定檢察官代表國家偵查犯
    罪、實施公訴，依法其有訊問被告、證人及鑑定人之權，證
    人、鑑定人且須具結，而實務運作時，檢察官偵查中向被告
    以外之人所取得之陳述，原則上均能遵守法律規定，不致違
    法取供，其可信度極高。是被告以外之人前於偵查中已具結
    而為證述，除反對該項供述得具有證據能力之一方，已釋明
    「顯有不可信之情況」之理由外，不宜即遽指該證人於偵查
    中之陳述不具證據能力。本件證人己○○、丁○○、戊○○
    及周瑞峰偵查中之陳述部分，既經具結，尚無證據證明顯有
    不可信之情況，且證人己○○、丁○○、戊○○經檢察官聲
    請到庭接受詰問，賦予被告反對詰問之機會，依前開說明，
    證人己○○、丁○○、戊○○及周瑞峰於偵查中之陳述，應
    有證據能力。
二、按被告以外之人於審判外之陳述，雖不符前4 條之規定，而
    經當事人於審判程序同意作為證據，法院審酌該言詞陳述或
    書面陳述作成時之情況，認為適當者，亦得為證據，刑事訴
    訟法第159 條之5 第1 項定有明文。查本案認定事實所引用
    之卷內卷證資料，除原已符同法第159 條之1 至第159 條之
    4 規定、及法律另有規定等傳聞法則例外規定，而得作為證
    據外，並無證據證明係公務員違背法定程序所取得，而被告
    於本院行準備程序及審理時，對其之證據能力並無異議，且
    本院審酌前揭陳述作成時之情況，並無違法取證之瑕疵，亦
    認以之作為證據為適當，是本件有關被告以外之人於審判外
    之言詞或書面陳述等供述證據，依前揭法條意旨，自均得為
    證據。
貳、實體部分
一、訊據被告乙○○否認有何前揭犯行，辯稱：伊僅介紹己○○
    與虹優公司簽約，並未向己○○表示貸款未通過，除向戊○○收取500 元之介紹費外，並未收到丁○○轉交之電腦價金
    25,000元等語。經查：
  (一)被告係九鼎公司之經理，從事代辦貸款業務，約於96年8 月
    間，經由丁○○之介紹，認識從事電腦週邊產品收購生意之
    戊○○，並因而得知有資金需求者，可向虹優公司以分期付
    款購買電腦之名義辦理貸款，再將電腦折價轉賣戊○○，以
    取得現金。因告訴人己○○無法以通常之管道申請貸款，被
    告乃告知告訴人可向虹優公司以「買電腦換現金」之方式取
    得貸款，並於96年8 月19日陪同告訴人前往虹優公司簽訂分
    期付款契約書，以分期付款購買價值3 萬元華碩桌上型電腦
    1 組之方式申請貸款，嗣後並簽立提貨單之事實，業據被告
    於偵查及本院審理中坦白承認（見偵卷第11頁、本院卷第25
    頁）。核與證人即告訴人己○○於偵查及本院審理中證述前
    往虹優公司辦理分期付款購買電腦；證人即虹優公司副店長
    楊青龍於偵查中證稱己○○前來虹優公司簽訂分期付款契約
    ，而由虹優公司另一副店長甲○○負責之情節均相符（見偵
    卷第10、27至28頁、本院卷第52至55頁）；復有分期付款契
    約書、分期付款明細表、郵政劃撥儲金特戶存款單、被告之
    名片、九鼎公司之廣告、「林先生」之名片可參（見偵卷第
    4 至6 、13之2 、30頁、本院卷第5 頁）。又告訴人己○○
    分期付款購買電腦之貸款案，業經永旺公司核准之事實，亦
    有前揭分期付款明細表及郵政劃撥儲金特戶存款單可參，是
    此部分之事實，均堪認定。
  (二)告訴人向虹優公司購買之電腦產品，係由戊○○前往虹優公
    司提貨之事實，業據證人即虹優公司副店長甲○○於本院審
    理中證述明確（見本院卷第66頁）。核與證人戊○○於偵查
    及本院審理中證稱：伊經由丁○○之介紹認識被告乙○○，
    被告知悉伊從事收購電腦零件生意，向伊詢問有無回收分期
    付款購買之電腦之意願，經估算後始決定收購，己○○貸款
    案通過後，伊直接前往虹優公司取貨等語相符（見偵卷第17
    頁、本院卷第56頁），應堪認定。又戊○○領取電腦產品後
    ，隨即於當日交付價金予丁○○，請丁○○轉交被告之事實
    ，亦據證人戊○○於偵查及本院審理中證述綦詳（見偵卷17
    頁、本院卷第56至57頁）。核與證人丁○○於偵查及本院審
    理中證述：96年8 、9 月間某日，於戊○○交付價金當天，
    在高雄市○○路上之家樂福賣場附近交付電腦價金予被告等
    語相符（見偵卷第39頁、本院卷第60、62頁），是被告於證
    人戊○○取貨當日，經證人丁○○之轉交，而取得電腦價金
    之事實，亦堪認定。至證人戊○○交付證人丁○○轉交金額
    部分，證人丁○○於偵查中陳稱係25,000元等語；於本院審
    理中陳稱係25,500元等語，而有出入。本院審酌：證人戊○○係收購電腦之人，對其收購價格及應支付之介紹費若干等
    情，應最為清楚；參以證人戊○○、丁○○於本院審理中均
    證稱丁○○收受之金額包括支付丁○○之介紹費1,000 元（
    見本院卷第56至57、60頁）；及被告於本院審理中陳稱：戊○○支付介紹費500 元等語（見本院卷第74頁），則扣除證
    人戊○○支付證人丁○○及被告之介紹費共1,500 元後之餘
    額為25,000元，而該餘額核與證人丁○○於偵查中證稱其曾
    將價值3 萬元之電腦，折價為25,000元出售予戊○○之情節
    相符（見偵卷第39頁），足見以25,000元收購價值3 萬元電
    腦產品乙情，係證人戊○○收購之通常行情價，是證人戊○○於本院審理中證稱：交付丁○○26,500元等語（見本院卷
    第56頁），較為可採，亦見證人丁○○轉交被告之價金應為
    25,000元無訛。又證人己○○與虹優公司簽約之目的無非係
    取得現金使用，參以貸款之金額為3 萬元，且證人戊○○折
    價收購後，其可獲取之金額更在3 萬元之下，如其確已取得
    價金，而對金額不甚滿意，理應就金額過低乙節，向被告或
    虹優公司表達不滿；且付款之人要證明付款之事，應無困難
    ，證人己○○應無為區區之2 萬餘元誣陷被告，而自陷誣告
    罪責之境，亦無心存僥倖再前往虹優公司詢問貸款結果，企
    求再次獲款，致遭人識破，而自招窘境之理，故證人己○○
    未取得貸款之事實，亦堪認定。另虹優公司每日早上11時許
    開始營業，客戶簽約後會傳真貸款資料至永旺公司審核，審
    核時間最快3 小時，最慢1 、2 日，不論通過與否，於2 、
    3 日內均有結果之事實，業據證人甲○○於本院審理中證述
    明確（見本院卷第65頁）；參以告訴人之貸款案業經審核通
    過乙節，已如前述，足見告訴人之貸款案於96年8 月19日當
    日或其後2 日內業已通過。又證人己○○於簽約後3 、4 日
    ，經被告通知前往虹優公司補簽提貨單之事實，業據證人己○○於本院審理中陳述綦詳（見本院卷第52至54頁）。核與
    被告於本院審理中陳稱：當初係店家通知戊○○，再由戊○○通知伊，伊再通知並陪同己○○補簽提貨單等語相符（見
    本院卷第55頁），應堪認定，益徵證人己○○前往虹優公司
    補簽提貨單時，其貸款案應已通過。再者，告訴人因無法經
    由一般程序，向金融機構貸得款項，乃透過被告之介紹，以
    向虹優公司購買電腦之方式變相取得貸款，已如前述，可見
    其急需資金運用，故其於簽約及簽署提貨單後不久，即向被
    告詢問貸款之結果，與常情並無不符，且如告訴人已取得貸
    款，亦無偽稱尚未取得之必要，亦如前述，足見證人己○○
    於偵查及本院審理中證稱：補簽提貨單之後，曾詢問被告貸
    款是否通過，被告表示未通過等語（見偵卷第10頁、本院卷
    第52、54頁），應堪採信。又告訴人之貸款案通過與否，牽
    涉被告之佣金利益，被告自無不加聞問之理；且如被告不知
    貸款案業已通過，大可於證人己○○詢問貸款結果時告以不
    知是否通過或表示代為詢問進度後再回覆即可，實無表示貸
    款未通過之必要，足見被告係刻意隱匿貸款通過之事實，致
    告訴人誤認貸款未通過，益徵被告自始即有詐取告訴人貸款
    之不法意圖甚明。至被告雖以前開情詞置辯，惟：
  1.除告訴人外，被告另介紹周瑞峰前往虹優公司辦理分期付款
    購買電腦之事實，業據被告於本院審理中坦白承認（見本院
    卷第70、76至77頁）。核與證人周瑞峰於偵查中證述係由被
    告陪同前往虹優公司辦理電腦分期付款（見偵卷第26、28頁
    ）；證人甲○○於偵查中證陳周瑞峰申請案通過審核之情節
    （見偵卷第34頁）均相符。又證人周瑞峰於偵查中、證人己○○於偵查及本院審理中均一致證稱：被告表示貸款審核未
    通過等語（見偵卷第10、28頁、本院卷第54頁）；參以被告
    於本院審理中陳稱：己○○與周瑞峰互不認識等語（見本院
    卷第76頁），顯見證人己○○、周瑞峰並不知悉另1 人亦經
    由被告介紹前往虹優公司辦理電腦分期付款之變相小額借貸
    ，其2 人為上開一致之證述，應非巧合，堪以採信，是被告
    辯稱：未曾向己○○告知貸款未通過等語，不足採信。
  2.被告於偵查中陳稱：己○○辦理分期付款購買電腦案經審查
    通過，所以戊○○支付伊500 元介紹費等語（見偵卷第12頁
    、本院卷第75頁），足見被告知悉告訴人之貸款案業已通過
    ，且證人戊○○已收購電腦，故支付介紹費予被告。又告訴
    人曾向被告詢問前揭貸款案是否通過之事實，業經認定如前
    ，而當告訴人向伊詢問貸款案進度時，被告顯已知悉告訴人
    並未取得貸款，如係證人戊○○取走電腦而未依約定支付電
    腦價金予告訴人，則被告不論係基於介紹人之身分或為自我
    澄清，豈有不主動向虹優公司或證人戊○○究明此事，反而
    向告訴人謊稱貸款未通過，並由告訴人自行向虹優公司查詢
    後，得知貸款案早已通過，且電腦已由證人戊○○收購，再
    由證人戊○○主動聯絡告訴人傳達業已將價金交付被告之訊
    息？是被告辯稱：未收受丁○○交付之電腦價金等語，不足
    採信。
  (三)綜上所述，本件事證明確，被告詐欺取財之犯行，應堪認定
    ，應依法論科。
二、核被告所為，係犯刑法第339 條第1 項詐欺取財罪。原審認
    被告罪證明確，予以論罪科刑，固非無見，惟本件被告係以
    購買電腦之方式變相取得貸款為詐術向告訴人施詐，並因此
    詐得25,000元，原判決認定被告係佯稱可幫忙辦理分期付款
    購買電腦為詐術，詐取告訴人購買之電腦後出售他人獲利等
    情，尚有違誤。被告上訴否認犯罪，雖無理由，惟原判決既
    有前揭可議之處，即屬無可維持，本院自應將原判決撤銷改
    判。爰審酌被告出於貪念，向告訴人詐取財物，犯後猶飾詞
    否認犯行，尚乏知錯悔改之意，且迄未與告訴人達成和解及
    賠償告訴人所受損害，顯有不該，惟考以告訴人損害非鉅等
    一切情狀，量處如主文第2 項所示之刑；並衡酌犯罪情節非
    重，諭知如主文第2 項所示之易科罰金折算標準，以資懲儆
    。
據上論斷，應依刑事訴訟法第455 條之1 第1 項、第3 項、第36
9 條第1 項前段、第364 條、第299 條第1 項前段，刑法第339
條第1 項、第41條第1 項前段，刑法施行法第1 條之1 ，判決如
主文。
本件經檢察官丙○○到庭執行職務。
中    華    民    國    98    年     7    月    31    日
                  刑事第九庭  審判長法  官  鄭詠仁
                                    法  官  王碧瑩
                                    法  官  方錦源
以上正本證明與原本無異。
不得上訴。
中    華    民    國    98    年    7     月    31    日
                                    書記官  鄧思辰
附錄本案論罪法條：
刑法第339 條第1 項
意圖為自己或第三人不法之所有，以詐術使人將本人或第三人之
物交付者，處5 年以下有期徒刑、拘役或科或併科1 千元以下罰
金。


司法院資訊處製作；財團法人民間司法改革基金會備份。
